臺灣臺南地方法院刑事判決
　　　　　　　　　　　　　　 93年度易字第364、365號
公　訴　人　臺灣台南地方法院檢察署檢察官
被　　　告　戊○○
　　　　　　向博偉
上列被告因詐欺案件，經台灣高雄地方法院檢察署檢察官提起公
訴（91年度偵字第18363號），經台灣高雄地方法院諭知管轄錯
誤，移轉本院審理（台灣高雄地院92年度易緝字第135、169號）
，本院判決如下：
    主  文
戊○○、向博偉均無罪。
    理  由
一、公訴意旨係以：被告戊○○與被告向博偉自始即無給付通話
    費之意思，竟共同意圖為自己不法之利益，基於詐欺之犯意
    聯絡，約定由另案被告向博偉出面向行動電話業者承租門號
    ，並於取得後交予被告戊○○使用，被告戊○○即給付被告
    向博偉酬勞每門號新臺幣（下同）七百元或八百元，而共同
    基於詐欺之概括犯意，先於九十年四月二十七日，前往位於
    臺南市之「立強通訊行」，由被告向博偉出面向中華電信股
    份有限公司（下稱中華電信公司），申請租用門號0000
    000000號行動電話，致使中華電信公司陷於錯誤，將
    上開門號之ＳＩＭ卡連同行動電話交予被告向博偉，被告向
    博偉隨即將上開門號交付被告戊○○使用。被告戊○○於取
    得上開門號後，連續於同年六月二十二日十六時十九分起至
    同年七月十七日十五時三十七分止，多次使用上開門號撥打
    電話與其友人聯絡，均使中華電信公司陷於錯誤而提供通信
    服務，被告戊○○二人因此獲得免付通話費二萬七千二百九
    十五元之不法利益。嗣因被告向博偉拒不繳交任何電話費用
    ，並於同年九月十日向中華電信南區分公司新營營業處謊稱
    未申辦上開行動電話門號而係遭人冒名申請，中華電信公司
    報警循線查獲上情，始知受騙，因認被告戊○○、向博偉涉
    犯刑法第三百三十九條第二項之詐欺得利罪嫌等語。
二、按犯罪事實應依證據認定之，無證據不得認定犯罪事實；又
　　不能證明被告犯罪者，應諭知無罪之判決，刑事訴訟法第一
    百五十四條第二項、第三百零一條第一項分別定有明文。又
    刑事訴訟法上所謂認定犯罪事實之證據，係指足以認定被告
    確有犯罪行為之積極證據而言，該項證據自須適合於被告犯
    罪事實之認定，始得採為斷罪資料；認定犯罪事實所憑之證
    據，無論係直接證據或間接證據，其為訴訟上之證明，須於
    通常一般之人均不致有所懷疑，而得確信其為真實之程度者
    ，始得據為有罪之認定，倘其證明尚未達到此一程度，而有
    合理之懷疑存在，復無其他調查途徑可尋，法院即應為無罪
    之判決，最高法院二十九年上字第三一０五號、七十六年臺
    上字第四九八六號分別著有判例可資參照。
三、本件公訴人認被告涉有詐欺取財罪嫌，無非以：
（一）上開門號為被告向博偉申請、卷附申請書和同意書均為被
      告向博偉親自簽名一節，業據被告向博偉供述明確，又被
      告等二人共同前往立強通訊行，由向博偉向中華電信公司
      申請門號0000000000號含手機，造成中華電信
      公司損失二萬七千二百九十五元等情，亦業據告訴代理人
      即中華電信公司職員乙○○指述明確，核與證人丙○○、
      丁○○證述情節相符，並有上開行動電話申請書、同意書
      和向博偉身分證影本、上開門號通聯紀錄附於警卷可資佐
      證，堪信被告前揭自白為真。
（二）上開門號係被告等二人共同前往申請，並由向博偉取得後
      交付予戊○○使用，戊○○並依雙方約定應給付每門號七
      百至八百元酬勞等情，業據被告向博偉供述明確，證人丁○○、丙○○證述綦詳，是被告等二人具有共同犯意之聯
      絡，應堪認定。
（三）被告戊○○取得上開門號手機後即多次撥用，合計通話費
      用高達二萬餘元，而被告向博偉非但分文未付，事後還謊
      稱係遭他人冒名申請，可知被告等二人自始無給付通話費
      之意思，而竟申請上開門號手機並撥接使用，足證被告等
      具有詐欺得利之犯意。中華電信公司核撥上開門號手機並
      予撥接，亦可證中華電信公司陷於錯誤之事實。
（四）每款門號均搭配手機，門號申請後均由向博偉本人親自取
      走等情，業據證人丙○○於警詢時證述明確，是被告辯稱
      其未取走上開門號手機，其有於提出申請後表示撤回申請
      為其主要論據。
四、訊據被告戊○○、向博偉固坦承曾一同前往立強通訊行申辦
    電話，惟堅決否認有詐欺犯行，被告戊○○辯稱：伊與向博
    偉電話是各辦各的，並不知道向博偉所申辦之電話號碼為何
    ？且伊亦不曾代理向博偉前往通訊行拿取00000000
    00號ＳＩＭ卡等語。被告向博偉辯稱：因戊○○向其說只
    要出面申請一線門號含手機，而後將所申請的手機轉賣給通
    訊行，通訊行便會付七百元或八百元不等之酬勞，所以才多
    填寫空白申請書，但事後並未取得0000000000號
    門號ＳＩＭ卡和手機，所以才會向中華電信公司南區分公司
    新營營業處表示電話可能遭人冒名申請等語。
五、經查，公訴意旨所舉事證，無從使本院達被告等確有犯罪之
    心證：
（一）本件被告向博偉並不否認0000000000號申請書
      上之簽名為伊所親簽，且被告二人對中華電信公司損失二
      萬七千二百九十五元之電話費亦表示無意見，是本件所應
      探究者，即被告二人是否有取得0000000000號
      ＳＩＭ卡，並持該卡撥打電話造成中華電信公司之損失。
（二）被告戊○○部分：
I、公訴人認被告戊○○持有0000000000號ＳＩＭ卡
　　，撥打行動電話，惟：
    訊據被告戊○○於本院審理時堅決否認曾使用000000
    0000號ＳＩＭ卡對外撥打電話，且經本院提示卷附之0
    000000000號行動電話之通聯紀錄，被告戊○○亦
    供稱其中並無伊所知悉之通話號碼，此部分公訴人並未就0
    000000000號行動電話通聯紀錄，具體指稱哪幾通
    電話是被告戊○○所撥打，又或哪幾通電話之收話者係被告
    戊○○之親友，況本院依職權調閱通話時間較長之收話者用
    戶資料（有台灣南區電信分公司嘉義營業處93年6月14日嘉
    服一字第930035號函文附卷），提示予被告，被告均否認與
    渠等用戶有認識，亦無法查知渠等與被告間之通話關係，此
    部分公訴人並未舉出積極證據證明被告戊○○有持0000
    000000號ＳＩＭ卡撥打警卷所附通聯所載之電話。
II、本件並無被告戊○○使用0000000000號ＳＩＭ卡
    撥打行動電話之積極證據，至於其有無將該0000000
    000號ＳＩＭ卡交予第三人使用，而與之有犯意聯絡
    此部分公訴人亦未提出證據，且依本院調查之事證，亦無法
    為被告不利之認定。
綜上以觀，被告戊○○自己或交付第三人使用00000000
00號ＳＩＭ卡撥打乙節，缺乏證據足資證明，雖中華電信公司
確有損失二萬七千二百九十五元，然此是否為被告戊○○或與之
共犯之第三人撥打所造成，公訴人並未舉出證據以實其說。
III、公訴人認定被告向博偉0000000000號ＳＩＭ卡交
    予被告戊○○，亦與事實不符：
(1)被告向博偉歷次偵審均否認有前往通訊行拿取0000000
  000號ＳＩＭ卡，核與證人丙○○、丁○○於本院具結後證
  稱相符（見94年8月16日審理筆錄），是並無證據證明公訴人
  所稱：0000000000號ＳＩＭ卡是由被告向博偉自通
  訊行取走後，交予被告戊○○。
(2)又被告向博偉雖在偵查中供稱：戊○○並依雙方約定應給付每
  門號八、九百元等語（見高雄地方法院檢察署91年度18363號
  偵卷91年9月4日偵訊筆錄），此經被告向博偉於本院審理時否
  認，供稱：那是指手機搭配門號，如果多申請門號後，將手機
  賣回給通訊行，可賣七、八百元等語，此亦經證人丙○○於本
  院具結後證稱向博偉申請三個門號，搭配三個手機，另外二支
  賣給通訊行折現等語（94年8月16日審理筆錄），核與證人丁○○於本院具結後證稱手機可以賣回給通訊行相符（見同日筆
  錄），並有卷附之門號申裝紀錄表可參（載有「已付」2700元
  、「退還」900元、「完清」3000元），是被告向博偉偵查中
  之供述，應指辦門號後不拿手機，賣回給通訊行，每隻可賣七
  、八百元等語，公訴人據雙方約定被告戊○○應給付每門號七
  百至八百元酬勞，推論二人有犯意聯絡，亦嫌速斷。
Ⅳ、準此，公訴內容均與事實不符，但退步而言，是否有事證足
　　以認定被告戊○○有代理被告向博偉領取00000000
  　00號ＳＩＭ卡：
(1)告訴人之告訴，係以使被告受刑事訴追為目的，是其陳述是
　否與事實相符，仍應調查其他證據以資審認（最高法院52年
　台上字第1300號判例參照）。
(2)況且證人丙○○於歷次審訊及本院審理時對00000000
  00號ＳＩＭ卡是否於5月5日由被告戊○○代理拿取乙情，均
  稱小姐辦理，伊不知道（見台灣高雄地方法院檢察署91年度偵
  字第14248號91年7月23日偵訊筆錄、台灣高雄地方法院91年度
  易字第3795號91年12月20日審理筆錄、本院94年8月16日審理
  筆錄），是證人丙○○之證詞並不足以證明被告戊○○有自立
  強通訊行取走前開ＳＩＭ卡之事實。
(3)雖證人丁○○證稱：5月5日戊○○有來拿000000000
  0號ＳＩＭ卡等語（94年8月16日審理筆錄）。然本院經調查
  其他證據認定證述與事實不符：
ㄅ、證人丙○○4月27日自中華電信公司取回00000000
    00號ＳＩＭ卡，此經證人丙○○證述在卷，並有卷附00
    00000000號行動電話申請書備註欄上載「手機及Ｓ
    ＩＭ卡已取，4／27」足參。
ㄆ、證人丁○○證稱：當時他們（被告向博偉、戊○○）二人來
    申辦手機時，因為向博偉說他不方便，就請戊○○來幫他拿
    ，4月19日到5月4日戊○○常到店裡詢問他們申辦的手機及
    門號下來了沒有（94年8月16日審理筆錄）。
依證人二人之證述，被告戊○○在證人丙○○4月27日取得00
00000000號ＳＩＭ卡後仍常在通訊行走動，果如證人丁○○證稱申辦手機時戊○○已得向博偉授權代領ＳＩＭ卡，即可
於丙○○領卡後隨即（4月27日至5月4日之間）要求被告戊○○
代領0000000000號ＳＩＭ卡，何需迄5月5日再委由被
告戊○○前往領取0000000000號ＳＩＭ卡。
ㄇ、證人丁○○證稱：5月4日戊○○有代理向博偉領取三千元，
    之前有問向博偉，向博偉說要戊○○幫他拿取等語（94年8
    月16日審理筆錄），亦即在5月4日之前，通訊行曾與被告向
    博偉聯絡，詢問被告向博偉是否由戊○○代領三千元。依此
    ，既然通訊行撥打電話詢問向博偉是否由被告戊○○代領三
    千元，為何不同時詢問向博偉是否由戊○○一併領取000
　　0000000號ＳＩＭ卡，而於5月4日交付三千元予戊○○時一併交付ＳＩＭ卡。
ㄈ、證人丁○○於本院審理時證稱：5月4日戊○○拿九百元退還
  　給我們，5月4日我們要付三千元給向博偉，錢是交給戊○○
    等語（94年8月16日審理筆錄），此有卷附向博偉門號申裝
　　紀錄表上備註欄記載「5／4退還900元（戊○○代領），5
  　／4完清3000元」足證，亦即5月4日通訊行與向博偉有兩筆
    交易，一筆由戊○○代向博偉還九百元，另外一筆戊○○代
    向博偉自通訊行取三千元，如果該二筆交易均由被告戊○○
    所代理，則備註欄僅需記載交付二千一百元（3000元減900
    元），亦不用分成兩筆填載。
ㄉ、又經檢視門號申裝紀錄表正本（經本院當庭扣押附卷）：0
    000000000號號碼旁註記「5／5拿卡」「（謝代
    拿）」，衡情「5／5拿卡」「（謝代拿）」，是戊○○於5
    月5日來通訊行拿ＳＩＭ卡時通訊行所註記，應一氣呵成，
    但二「」內之原子筆顏色、運筆力道顯然不同，顯然分兩段
    填載，既門號申裝紀錄表時間之記載顯然失真，故不得就通
    訊行內部自行填載之門號申裝紀錄表，5／5拿卡（謝代拿）
    ，即為被告戊○○5月5日前往通訊行拿取00000000
    00號ＳＩＭ卡之不利之認定。
(4)參以被告戊○○於本院以證人身份具結後證稱：事隔那麼久了
  ，不記得我有無代領過，但是如果有代領，一定會親自簽名，
  安裝紀錄表上「謝代拿」之字跡並非伊所簽等語（94年8月16
  日審理筆錄），核與證人丁○○於證稱紀錄表上的字是伊所簽
  ，交手機給客戶時，並沒有要求客戶簽名等語相符（見同日筆
  錄）。依常理，果資料由他人代領，均會請求代領人簽名，以
　為將來爭執時之憑據，但本件通訊行卻僅由門市小姐自行在申
  裝表上填寫，再佐前述ㄈ、ㄉ門號申裝紀錄表之真實性與否更
  令人起疑竇。
(5)況本件最後由中華電信公司向證人丙○○求償電話費，除有卷
  附中華電信股份有限公司台灣南區電信分公司高雄營運處，94
  年4月29日高森服字第9439600181號函文（內附本院93 年6月2
  日南院慶93執明字18339號債權憑證），並經證人蕭慶敏證述
  ：公司可能以丙○○是無權代理求償，因為向博偉有表示沒有
  申請該支電話。我們才會以此通訊行無權代理要求負民事責任
  。這個是我們跟通訊行一般的慣例。除了當事人寫切結書之外
  ，還有電信警察去調查是否有被冒充的情事。才會以通訊行當
  債務人等語（94年8月16日審理筆錄）。此與證人丙○○證述
  ：中華電信說我代辦門號，客戶沒有繳，說我要去繳等語（94
  年8月16日審理筆錄）相符。是倘被告二人確實自行領取00
  00000000號ＳＩＭ卡，證人丙○○自應極力主張權益
  ，豈有自認為無權代理，承擔該筆電話費用之理。
(6)是本件被告戊○○5月5日取得0000000000號ＳＩＭ
  卡之證據，僅有證人丁○○之證述，而其證述又有前開不符合
  常理之處，是此部分並不足以證明被告戊○○有代理被告向博
  偉，自通訊行領取0000000000號ＳＩＭ卡之事實，
　更遑論被告戊○○取得0000000000號ＳＩＭ卡自行
  撥打或交付其他人撥打之證據，是公訴意旨認被告向博偉取得
  0000000000號ＳＩＭ卡後，交付被告戊○○，被告
  戊○○於取得上開門號後，連續於同年六月二十二日十六時十
  九分起至同年七月十七日十五時三十七分止，多次使用上開門
  號撥打電話與其友人聯絡，使中華電信公司陷於錯誤而提供通
  信服務，因此獲得免付通話費二萬七千二百九十五元之不法利
  益云云，應係臆測推論之詞，尚屬無據。
（三）被告向博偉部分：
I、被告向博偉有無將該0000000000號ＳＩＭ卡自己
　　使用：
    訊據被告向博偉於本院審理時否認曾使用00000000
    00號ＳＩＭ卡對外撥打電話，且經本院提示卷附之000
    0000000號行動電話之通聯紀錄，被告向博偉亦供稱
    其中並無伊所知悉之通話號碼，此部分公訴人並未就000
    0000000號行動電話通聯紀錄具體指稱哪幾通電話是
    被告向博偉所撥打，又或哪幾通電話之收話者係被告向博偉
    之親友，且本院依職權調閱通話時間較長之收話者用戶資料
    ，有台灣南區電信分公司嘉義營業處93年6月14日嘉服一字
    第930035號函文附卷，提示予被告，亦經被告否認與渠等用
    戶有認識，亦無法查知渠等與被告間之通話關係，此部分尚
    乏積極證據。
II、被告向博偉有無將該0000000000號ＳＩＭ卡交予
　　被告戊○○部分已如前述，而交付第三人使用而與其為共犯
　  部分尚乏證據，自不得對被告向博偉不利之認定。
III、本件亦無被告向博偉自通訊行取得0000000000號
　　ＳＩＭ卡之證據：（如前述被告戊○○III(1)(2)）
Ⅳ、是本件並無被告向博偉取得0000000000號ＳＩＭ
　　卡及撥打之證據，公訴意旨尚屬無據。
（四）再按，刑法第三百三十九條第二項之詐欺得利罪，係以使
      用詐術而圖得財產上不法之利益為構成要件，故加害人如
      有不法取得債權、免除債務、延期清償或提供勞務等財物
      以外之財產上不法利益之意思，實施詐欺行為，被害人因
      此行為陷於錯誤而為財產上之處分，受有損害，始成立該
      罪。又被告向博偉、戊○○申請電話時，所持之資料均為
　　　真實，此與一般坊間行詐術者，多半持偽造或竊得之證件
　　　申辦電話，以躲避追繳電話費用大有不同，是被告等留有
　　　確實資料，中華電信得以據此求償，被告當不致依此取得
 　　 免繳電話費之利益。
（五）被告向博偉接獲0000000000號帳單，因自覺真
      得沒有取得0000000000號ＳＩＭ卡，經找被告
      戊○○確認二人並未申請後，方向中華電信公司南區分公
      司新營營業處表示電話可能遭人冒名申請，填寫切結書，
      上情核予戊○○於本院證述結果大致相符（94年8月16日
      審理筆錄），公訴人據被告向博偉填寫切結書推論二人有
      免付電話費之打算，亦嫌速斷。
五、本件被告戊○○、向博偉經查並無任何積極證據足資證明其
    有取得0000000000號ＳＩＭ卡撥打，亦無證據證
    明持有0000000000號ＳＩＭ卡撥打電話之人與本
    案被告戊○○、向博偉有犯意聯絡，自難僅以000000
    0000號之行動電話，係以被告向博偉名義所申請，被告
    戊○○90年4月19日一同前往通訊行，遽認被告二人成立詐
    欺得利罪，綜上所述，本件尚未達到通常一般之人均不致有
    所懷疑，而得確信其為真實之程度者，而有合理之懷疑存在
　　，致無從為被告二人共同涉有上開犯行之確信，且本院依調
  　查所得之證據，亦查無其他積極證據足資證明被告戊○○、
    向博偉犯罪，被告戊○○、向博偉被訴上開罪名不能證明，
    依法應為無罪判決之諭知。
據上論斷，應依刑事訴訟法第三百零一條第一項，判決如主文。
本案經檢察官甲○○到庭執行職務。
中　　華　　民　　國　　94　　年　　9 　　月　　6　　日
　　　　　　　　　刑事第十庭
                      審判長法　官　鄭文琪
                            法　官　林中如
                            法　官　蔡奇秀
以上正本證明與原本無異。
如不服本判決，應於收受送達後10日內向本院提出上訴書狀（應
附繕本）。
　　　　　　　　　　　　　　書記官　黃瓊蘭
中　　華　　民　　國　　94　　年　　9 　　月　　8 　　日
